臺灣臺北地方法院刑事判決　　　　　　　 94年度易字第882號
公　訴　人　臺灣臺北地方法院檢察署檢察官
被　　　告　乙○○
上列被告因竊盜案件，經檢察官提起公訴（九十三年度偵字第一
八六七九號），本院判決如下：
    主  文
乙○○幫助踰越安全設備而竊盜，累犯，處有期徒刑肆月，如易
科罰金，以參佰元折算壹日。
    事  實
一、乙○○前於民國九十年間因違反毒品危害防制條例案件，經
    本院以九十年度易字第二一號判決有期徒刑六月確定，甫於
    九十二年二月九日執行完畢，嗣又因違反毒品危害防制條例
    案件，經本院以九十三年度訴字第一四二八號判決有期徒刑
    一年確定（現執行中）。詎仍不知悔改，明知甲○○缺錢花
    用而四處行竊，竟於九十三年十月十日下午七時許，甲○○
    又起意行竊卻苦無行竊對象時，乙○○即基於幫助竊盜之犯
    意，向甲○○表示可以竊取位於臺北市○○區○○路五段一
    五０巷四一０號一樓原色廣告設計公司（下稱原色公司）內
    之電腦設備，且可以從該處後門進入等語，而提供行竊之地
    點及行竊之方法以幫助甲○○竊盜，甲○○接受乙○○上開
    建議後，即共同駕駛甲○○之父余永吉所有車牌號碼ＢＲ－
    ０三二二號自用小客車外出，並將所駕駛之前開車輛停放原
    色公司附近，利用該時段原色公司員工已經下班而無人在公
    司內之機會，踰越原色公司後方以木板隔檔以防止他人侵入
    具有安全設備性質之冷氣孔而侵入，竊取該公司所有之VIEW
    SONIC牌十九吋液晶螢幕、大型列印機RIP*1、大型切割機RI
    P*1、HP三合一事務機各一台、電腦主機P4 二部及電腦周邊
    設備一批等物，價值共約新臺幣四十萬元，得手後旋將前揭
    竊得之物品存放於上開自用小客車內，乙○○則在甲○○停
    車後侵入原色公司前自行下車離去。嗣於同年月十五日上午
    十一時三十五分許，甲○○又駕駛前開自用小客車行經臺北
    市○○區○○街二八四巷附近時，為警攔檢查獲，始悉上情
    （甲○○所涉加重竊盜部分業經臺灣高等法院以九十三年度
    上易字第二一三０號判決有期徒刑一年六月確定，現執行中
    ）。
二、案經原色公司訴由臺北市政府警察局信義分局報告臺灣臺北
    地方法院檢察署檢察官偵查起訴。
    理  由
一、訊據被告乙○○對於於上開時間，因甲○○表示想要偷東西
    而向之建議可以偷原色公司內之電腦設備，並在甲○○確定
    要侵入該公司行竊而停放其二人共同駕駛之前開車輛之後即
    行離去等情，均不否認，惟矢口否認有何幫助甲○○竊盜之
    犯意，辯稱：伊只是隨口開玩笑而已云云。
二、經查：
  (一)證人即同案被告甲○○因於上開時間、地點竊取原色公司前
    開電腦設備等物而經臺灣高等法院以九十三年度上易字第二
    一三０號判決判處有期徒刑一年六月確定，有該判決書可憑
    ，並經本院調取該案全卷後核閱無誤，且有扣押物品清冊、
    贓物認領保管單、扣案物品及車牌號碼ＢＲ－０三二二號車
    輛之照片四張可稽（見偵查卷第二三至二五頁）。證人甲○○並於本院審理中證述稱：當天被告告知可以偷原色公司，
    所以開車一起去，到達之後，被告下車將禁止停車之牌子拿
    走，讓其停車，但其停好車下車之後就沒有看到被告，所以
    由其一人侵入原色公司偷東西，被告提議可以偷該公司，也
    有告訴他可以從後門進入，但沒有商量如何分工，也沒有提
    到分贓的事情，事後也找不到被告，所以贓物部分都是由其
    一人處理等語（見本院九十四年八月三十一日審判筆錄第二
    至四、七頁），再核諸被告自承照片上著黑色衣服之人為其
    本人之現場監視器翻拍照片，證人甲○○駕駛ＢＲ－０三二
    二號車輛經過後，穿著黑色衣服之被告即出現在畫面上往反
    方向步行離去，有照片三張可參（見偵查卷第二六頁），可
    佐證人甲○○所稱：被告下車後即自行離去之詞，應堪採信
    。
  (二)被告雖辯稱：伊向證人甲○○建議行竊地點，僅係開玩笑云
    云，然證人甲○○是因為被告提議地點，所以才會前往原色
    公司行竊，被告另外還告以可以從後門進入，且其二人在被
    告提議地點之後一起開車到達現場，被告才自行離去等語，
    已如前述，且被告在其二人到達現場之後，明知證人甲○○
    要進入該處行竊，卻仍無任何阻止之行為及言詞，為被告自
    承（見本院九十年八月三十一日審判筆錄第八頁），若被告
    僅係出於開玩笑而隨意亂說，何以會與證人甲○○共同到達
    行竊地點，且不加以阻止？足見被告確實以幫助之意思對於
    證人甲○○提供竊盜之地點與方法，而對於證人甲○○所犯
    竊盜行為已經提供相當之助力，被告所為前開辯解，並非可
    採。
  (三)又臺北市○○區○○路五段一五０巷四一０號一樓之原色公
    司為辦公處所，為告訴人原色公司實際負責人丙○○所陳（
    見偵查卷第四、五頁），是該處所在下班之後並無員工或看
    守人員居住，即非屬住宅或有人居住之建築物，檢察官認應
    該當刑法第三百二十一條第一項第一款之罪名，容有誤會。
  (四)另按籬笆本係因防閑而設，自屬安全設備之一種，究與牆垣
    係用土磚作成之性質有間。原判決竟以安全設備之籬笆為牆
    垣，依毀越牆垣論罪，自有未合，最高法院四十五年台上字
    第二一０號判例意旨可資參照，是刑法第三百二十一條第一
    項第二款之安全設備自以其功能在於防範他人進入之用。而
    證人甲○○侵入之途為原色公司之冷氣孔，但該冷氣孔係以
    木板相隔乙節，為證人甲○○證述在卷，且與告訴人原色公
    司實際負責人丙○○所述相符（見偵查卷第九至十一頁），
    是該冷氣孔上以木板阻隔應屬安全設備無誤，證人甲○○經
    由該冷氣孔侵入原色公司自屬踰越安全設備。告訴人原色公
    司實際負責人丙○○雖又指該木板是被撬開，然證人甲○○
    堅稱並無攜帶工具行竊，且僅係以手推開該木板等語，復無
    證據證明證人甲○○有攜帶任何工具行竊，則檢察官指其係
    以不明器具撬開冷氣孔等詞，亦屬誤會。
  (五)綜上所述，被告確實對於證人甲○○竊取告訴人原色公司所
    有前開電腦設備等物提供相當之助力而為幫助犯等情甚明，
    被告辯解，並非可採。本件事證明確，被告犯行已堪認定，
    應依法論科。
三、核被告所為，係犯刑法第三百二十一條第一項第二款、第三
    十條第一項之幫助加重竊盜罪。檢察官雖認被告應成立加重
    竊盜罪之共同正犯，然按共同正犯，必以共同實施或分擔實
    施一部之人為限。所謂實施，即實行犯罪構成要素之行為已
    達於著手之程度而言，若僅於事前參與計劃，而予以相當之
    助力者，祇應論以事前幫助之從犯；又刑法上所謂幫助他人
    犯罪，係指就他人之犯罪加以助力，使其易於實施之積極的
    或消極的行為而言，如在正犯實施前，曾有幫助行為，其後
    復參與犯罪構成要件之行為者，即已加入犯罪之實施，其前
    之低度行為應為後之高度行為所吸收，仍成立共同正犯，不
    得以從犯論，最高法院二十年上字第一三七號、二十四年上
    字第三二七九號判例意旨分別足資參照，而被告僅係在證人
    甲○○此次行竊之前提供行竊地點及行竊方法之建議，既未
    於事前商量行竊行為之分工，而於證人甲○○行竊之時又自
    行離去，而未在場把風，復未於事後參與分贓，均如前所述
    ，則無證據證明被告參與構成要件內之行為，亦無證據證明
    被告係以自己行竊之意思對證人甲○○提供助力，揆諸前揭
    說明，自難論以共同正犯，惟其基本事實同一，本院自得予
    以審理。又其幫助他人犯罪，為從犯，應依刑法第三十條第
    二項之規定，按正犯之刑減輕之。被告前於九十年間因違反
    毒品危害防制條例案件，經本院以九十年度易字第二一號判
    決有期徒刑六月確定，甫於九十二年二月九日執行完畢，有
    臺灣高等法院被告前案紀錄表可稽，於五年內再犯本件最重
    本刑為有期徒刑以上之罪，為累犯，應依刑法第四十七條規
    定加重其刑，並依法先加後減。爰審酌被告前曾因毒品案件
    經判決執行，有上開前案紀錄表為憑，素行非佳，對於證人
    甲○○行竊行為提供地點及行竊方法，增添社會治安之危害
    ，且犯罪後未能坦承全部犯行，與其犯罪之手段、目的等一
    切情狀，量處如主文所示之刑，並諭知易科罰金之折算標準
    。
據上論斷，應依刑事訴訟法第二百九十九條第一項前段，刑法第
三百二十一條第一項第二款、第三十條第一項、第二項、第四十
七條、第四十一條第一項前段，罰金罰鍰提高標準條例第二條，
判決如主文。
本案經檢察官張書華到庭執行職務
中　　華　　民　　國　　94　　年　　9 　　月　　14　　日
　　　　　　　　　刑事第四庭    審判長法　官　劉慧芬
                                      法  官  李桂英
                                      法  官  黎惠萍
上正本證明與原本無異。
如不服本判決，應於判決送達後10日內向本院提出上訴狀（應抄
附繕本）。告訴人或被害人如對於本判決不服者，應具備理由請
求檢察官上訴，其上訴期間之計算係以檢察官收受判決正本之日
期為準。
                                      書記官  楊麗娟
中　　華　　民　　國　　94　　年　　9 　　月　　15　　日
附錄本案論罪科刑法條全文
刑法第三百二十一條第一項第二款
中華民國刑法第三百二十一條
犯竊盜罪而有左列情形之一者，處六月以上、五年以下有期徒刑
：
一  於夜間侵入住宅或有人居住之建築物、船艦或隱匿其內而犯
    之者。
二  毀越門扇、牆垣或其他安全設備而犯之者。
三  攜帶兇器而犯之者。
四  結夥三人以上而犯之者。
五  乘火災、水災或其他災害之際而犯之者。
六  在車站或埠頭而犯之者。
前項之未遂犯罰之。
